---
title: "Models"
output:
  pdf_document: default
  html_document: default
---

# Aplicació models al problema multiclasse

## k-NN, veïns pròxims

Farem 3 possibles maneres d'utilitzar aquest model per tal de veure si aconseguim millorar el seu rendiment, primer utilitzem el model optimitzant el k òptim i després intentarem reduir la dimensionalitat. Anem a veure-ho, primer preparem les dades que ens serviran per les diferenst opcions:

```{r}
knn_coh <- copy(cohort)
knn_y <- knn_coh$Dx_4cat
knn_coh <- knn_coh[, .SD, .SDcols = vars_pred_coh]
data.table::setDT(knn_coh)
normalize  <- function(x){
  return( (x - min(x)) / (max(x) - min(x)) )
}

vars_pred_norm_knn <- c("EDAT", "ESCALA_RACE", "TAS", "TAD", "GLIC", "diff_hora_seg",
                        "Hora_sin", "Hora_cos")
knn_coh[, (vars_pred_norm_knn) := lapply(.SD, normalize), .SDcols = vars_pred_norm_knn ]
knn_x <- copy(knn_coh)

p_coh <- 0.7
set.seed(123)
train_coh <- sample(nrow(cohort), floor(nrow(cohort)*p_coh))

# Cjnt. entrenament
x_knn_train <- knn_x[train_coh,]
y_knn_train <- knn_y[train_coh]

# Cjnt. test
x_knn_test  <- knn_x[-train_coh,]
y_knn_test  <- knn_y[-train_coh]
```

Ara observem els valors de *k* per determinar quin és el més òptim.

```{r, warning=FALSE}
acc_knn <- c()
k <- seq(1, 21, by = 2)
j <- 1
resultats_knn <- list()
for(i in k) {
  set.seed(123)
  pred_opt_knn <- knn(train = x_knn_train, test = x_knn_test, cl = y_knn_train, k = i)
  cm_knn <- confusionMatrix(pred_opt_knn, as.factor(y_knn_test), mode = "prec_recall")
  acc_knn[j] <- cm_knn$overall["Accuracy"]
  macro_F1_knn <- mean(cm_knn$byClass[,"F1"], na.rm = TRUE)
  resultats_knn[[paste0("k=", i)]] <- macro_F1_knn
  j <- j+1
}
```

```{r, fig.width=10, fig.height=6}
plot(k, acc_knn, type = "b", col = "blue", xlab = "k", ylab = "Accuracy")
plot(k, resultats_knn, type = "b", col = "blue", xlab = "k", ylab = "F1-macro")
```

```{r}
# Si triem el millor per F1-macro:
names(resultats_knn)[which.max(unlist(resultats_knn))] 
max(unlist(resultats_knn))
```

Per la *k* trobada fem les prediccions i la seva avaluació.

```{r}
set.seed(123)
pred_knn_best <- knn(train = x_knn_train, test = x_knn_test, cl = y_knn_train, k = 9)
knn_conf_mat_best <- confusionMatrix(pred_knn_best, as.factor(y_knn_test), mode = "prec_recall")
# F1-score per classe:
knn_conf_mat_best$byClass[,"F1"]
# F1-macro
mean(knn_conf_mat_best$byClass[,"F1"], na.rm = TRUE)

# VPP = valor predictiu positiu
knn_conf_mat_best$byClass[,"Precision"]

# Recall
knn_conf_mat_best$byClass[,"Recall"]

# Accuracy
knn_conf_mat_best$overall["Accuracy"]
```

El model no està aprenent la classe 4, tot i que les altres classes tenen un bon rendiment.

Ara apliquem l'anàlisi de components principals (PCA), per observar si reduir dimensionalitat evitant les variables més correlacionades, s'aconsegueix un rendiment superior.

```{r}
pca_knn <- prcomp(x_knn_train, center = TRUE, scale. = TRUE)
summary(pca_knn)
screeplot(pca_knn, type = "lines")
var_acum_knn <- summary(pca_knn)$importance[3,]
which(var_acum_knn >= 0.80)
```

Observem que a partir la PC9 ja n'obtenim el 80% i si només prenem 3 components principals en tenim un 40%. Primer mirem amb 9 components principals, on reduïm una mica la dimensionalitat del nostre problema.

```{r, warning=FALSE, fig.width=10, fig.height=6}
num_comp_knn <- 9
x_knn_pca_train <- data.frame(pca_knn$x[,1:num_comp_knn])
x_knn_pca_test <- data.frame(predict(pca_knn, newdata = x_knn_test)[, 1:num_comp_knn])

acc_knn_pca <- c()
k <- seq(1, 21, by = 2)
j <- 1
resultats_knn_pca <- list()
for(i in k) {
  set.seed(123)
  pred_opt_knn_pca <- knn(train = x_knn_pca_train, test = x_knn_pca_test, 
                          cl = y_knn_train, k = i)
  cm_knn_pca <- confusionMatrix(pred_opt_knn_pca, as.factor(y_knn_test), 
                                mode = "prec_recall")
  acc_knn_pca[j] <- cm_knn_pca$overall["Accuracy"]
  macro_F1_knn_pca <- mean(cm_knn_pca$byClass[,"F1"], na.rm = TRUE)
  resultats_knn_pca[[paste0("k=", i)]] <- macro_F1_knn_pca
  j <- j+1
}


plot(k, acc_knn_pca, type = "b", col = "blue", xlab = "k", ylab = "Accuracy")
plot(k, resultats_knn_pca, type = "b", col = "blue", xlab = "k", ylab = "F1-macro")

# Si triem el millor per F1-score:
names(resultats_knn_pca)[which.max(unlist(resultats_knn_pca))]
max(unlist(resultats_knn_pca))

set.seed(123)
pred_knn_pca_best <- knn(train = x_knn_pca_train, test = x_knn_pca_test, 
                         cl = y_knn_train, k = 13)

# Avaluació

knn_pca_conf_mat_best <- confusionMatrix(pred_knn_pca_best, as.factor(y_knn_test), 
                                         mode = "prec_recall")

# F1-score per classe:
knn_pca_conf_mat_best$byClass[,"F1"]
 
# F1-macro
mean(knn_pca_conf_mat_best$byClass[,"F1"], na.rm = TRUE)

# VPP = valor predictiu positiu
knn_pca_conf_mat_best$byClass[,"Precision"]

# Recall
knn_pca_conf_mat_best$byClass[, "Recall"]


# Accuracy
knn_pca_conf_mat_best$overall["Accuracy"]

```

Ara ho calculem per les 3 primeres components principals.

```{r, warning=FALSE, fig.width=10, fig.height=6}
num_comp_knn3 <- 3
x_knn_pca3_train <- data.frame(pca_knn$x[,1:num_comp_knn3])

# transformem el test usant PCA entrenat
x_knn_pca3_test <- data.frame(predict(pca_knn, newdata = x_knn_test)[, 1:num_comp_knn3])

acc_knn_pca3 <- c()
k <- seq(1, 21, by = 2)
j <- 1
resultats_knn_pca3 <- list()
for(i in k) {
  set.seed(123)
  pred_opt_knn_pca3 <- knn(train = x_knn_pca3_train, test = x_knn_pca3_test, 
                           cl = y_knn_train, k = i)
  cm_knn_pca3 <- confusionMatrix(pred_opt_knn_pca3, as.factor(y_knn_test), 
                                 mode = "prec_recall")
  acc_knn_pca3[j] <- cm_knn_pca3$overall["Accuracy"]
  macro_F1_knn_pca3 <- mean(cm_knn_pca3$byClass[,"F1"], na.rm = TRUE)
  resultats_knn_pca3[[paste0("k=", i)]] <- macro_F1_knn_pca3
  j <- j+1
}

plot(k, acc_knn_pca3, type = "b", col = "blue", xlab = "k", ylab = "Accuracy")
plot(k, resultats_knn_pca3, type = "b", col = "blue", xlab = "k", ylab = "F1-macro")

# Si triem el millor per F1-score:
names(resultats_knn_pca3)[which.max(unlist(resultats_knn_pca3))]
max(unlist(resultats_knn_pca3))
```

```{r}
set.seed(123)
pred_knn_pca3_best <- knn(train = x_knn_pca3_train, test = x_knn_pca3_test, 
                         cl = y_knn_train, k = 19)

# Avaluació

knn_pca3_conf_mat_best <- confusionMatrix(pred_knn_pca3_best, as.factor(y_knn_test), 
                                         mode = "prec_recall")

# F1-score per classe:
knn_pca3_conf_mat_best$byClass[,"F1"]
 
# F1-macro
mean(knn_pca3_conf_mat_best$byClass[,"F1"], na.rm = TRUE)

# VPP = valor predictiu positiu
knn_pca3_conf_mat_best$byClass[,"Precision"]

# Recall
knn_pca3_conf_mat_best$byClass[, "Recall"]

# Accuracy
knn_pca3_conf_mat_best$overall["Accuracy"]
```


Ja veiem que obtenim resultats més fluixos que agafant 9 components principals i igualment, també hem vist amb aquests resultats que tampoc es millorava el primer resultat inicial.

El següent pas és mirar si amb aquests primers resultats, realment són millors que fer-ho a l'atzar, és a dir, anem a trobar una línia de referència.

## Línia de referència (Baseline)

Un cop tenim les dades ja creades per haver-les aplicat al model *k-NN*, ens serveix per calcular una línia de referència per veure si el rendiment que estem obtenim és l'adequat pel nostre estudi. Ho calculem respecte la mètrica F1-macro, sempre predint la classe majoritària, la classe 1.

```{r}

baseline_knn   <- factor(rep(names(which.max(table(y_knn_test))), length(y_knn_test)), 
                         levels = levels(factor(y_knn_test)))
# Matriu de confusió del classificador trivial
conf_baseline_knn <- confusionMatrix(baseline_knn, factor(y_knn_test), mode = "prec_recall")

# Obtenim baseline multiclasse real: és a dir, inclou totes les 4 classes. 
F1_class_majoritaria_knn  <- conf_baseline_knn$byClass["Class: 1",  "F1"]
baseline_F1_macro_knn  <- F1_class_majoritaria_knn / length(levels(factor(y_knn_test)))
baseline_F1_macro_knn
```

Veiem que el nostre F1-macro del model *k-NN* és clarament superior a aquesta línia de referència, per tant, podem seguir estudiant si millorem els nostres resultats inicials.

## Naive Bayes

Per aquest model únicament tenim en compte que les probabilitats no afectin si són 0, de manera que dins de la funció *naiveBayes()* utilitzem el paràmetre $laplace = 1$. Vegem-ho:

```{r}
nb_coh <- copy(cohort)
# Hem de tenir la v. objectiu com a factor, multiclasse de 4
nb_coh[, Dx_4cat := factor(Dx_4cat)]

# Cjnt. d'entrenament i test
nb_train <- nb_coh[train_coh,]
nb_test  <- nb_coh[-train_coh,]

# Entrenament

nb_model   <- naiveBayes(Dx_4cat ~ .,
                         data = nb_train,
                         laplace = 1)

# Predicció

nb_pred      <- predict(nb_model, newdata = nb_test)
prob_nb_4cat <- predict(nb_model, newdata = nb_test, type = "raw") # Probabilitats

# Avaluació

nb_cm     <- confusionMatrix(nb_pred, nb_test$Dx_4cat, mode = "prec_recall")

# F1-score
nb_cm$byClass[, "F1"]

# F1-macro
mean(nb_cm$byClass[, "F1"], na.rm = TRUE)   

# VPP
nb_cm$byClass[,"Precision"]

# Recall
nb_cm$byClass[,"Recall"]


# Accuracy
nb_cm$overall["Accuracy"]   
  
```

## Random Forest

Per tal d'aconseguir el millor rendiment per aquest model, ajustem els hiperparàmetres *mtry* i *nodesize* i a més, com que tenim les dades desbalancejades, provem diferents pesos a les nostres classes per tal que no afavoreixi en excès la classe majoritària. Per aquest darrere motiu utilitzem la funció *ranger()* per entrenar aquest model.

```{r}
rf_coh <- copy(cohort)
rf_coh[, Dx_4cat := factor(Dx_4cat)]

# Cjnt. d'entrenament i test
rf_coh_train <- rf_coh[train_coh,]
rf_coh_test  <- rf_coh[-train_coh,]

# Entrenament

rf_coh_freq <- table(rf_coh_train[,Dx_4cat])
rf_coh_freq

pesos_coh <- list(
  rf_coh_pond_null = NULL,
  rf_coh_pond      = max(rf_coh_freq) / rf_coh_freq,         
  rf_coh_pond_sqrt = sqrt(max(rf_coh_freq) / rf_coh_freq),   
  rf_coh_pond_pow  = (max(rf_coh_freq) / rf_coh_freq) ^1.5   
)

nodes <- c(1,3,5,10)
mtry  <- c(2,4,6)
resultats_coh <- list()

for(m in mtry){
  for( n in nodes){
    for ( w in names(pesos_coh)) {
      rf_coh_model <- ranger(Dx_4cat ~ . ,
                             data = rf_coh_train,
                             num.trees = 500,               
                             mtry = m,  
                             min.node.size = n,
                             class.weights = pesos_coh[[w]],       
                             seed = 123)
     
      # Predicció
      rf_coh_pred <- predict(rf_coh_model, data = rf_coh_test)$predictions
      # Avaluació
      rf_coh_conf_mat <- confusionMatrix(rf_coh_pred, rf_coh_test[, Dx_4cat], 
                                         mode = "prec_recall")
      
      rf_coh_macro_F1 <- mean(rf_coh_conf_mat$byClass[,"F1"], na.rm = TRUE)

      resultats_coh[[paste0("min.node.size=", n," pesos=",w," mtry=", m)]]<-rf_coh_macro_F1
    }
  }
}

```

```{r}
names(resultats_coh)[which.max(unlist(resultats_coh))] 
max(unlist(resultats_coh))
```

Els resultats amb una taula sòlida i interpretable:

```{r}
res_rf_4cat <- data.table(
  config = names(resultats_coh),
  F1_macro = as.numeric(resultats_coh)
) 

res_rf_4cat[, c("nodesize", "pesos", "mtry") := 
              tstrsplit(config, " ", fixed = TRUE)]
res_rf_4cat[, nodesize := as.integer(gsub("min.node.size=", "", nodesize))]
res_rf_4cat[, pesos := gsub("pesos=", "", pesos)]
res_rf_4cat[, mtry := as.integer(gsub("mtry=", "", mtry))]

setcolorder(res_rf_4cat, c("nodesize", "pesos", "mtry", "F1_macro"))
res_rf_4cat[, config := NULL]
res_rf_4cat[pesos == "rf_coh_pond_null", pesos := "nul"]
res_rf_4cat[pesos == "rf_coh_pond", pesos := "estandard"]
res_rf_4cat[pesos == "rf_coh_pond_sqrt", pesos := "suavitzada"]
res_rf_4cat[pesos == "rf_coh_pond_pow", pesos := "amplificada"]
```


Els resultats que obtenim per aquest ajust que hem obtingut per optimitzar el rendiment, veiem que les dades queden de la següent manera:

```{r}
rf_coh_model_best <-  ranger(Dx_4cat ~ . ,
                            data = rf_coh_train,
                            num.trees = 500,
                            mtry = 2,
                            min.node.size = 1,
                            class.weights = NULL,
                            probability = TRUE,
                            seed = 123)

# Predicció
# rf_coh_pred_best <- predict(rf_coh_model_best, data = rf_coh_test)$predictions
rf_coh_pred_best <- as.numeric(colnames(predict(
                                 rf_coh_model_best, 
                                 data = rf_coh_test, type="response")
                                 $predictions)
                               [max.col(predict(
                                 rf_coh_model_best, 
                                 data = rf_coh_test, type="response")
                                 $predictions)])
prob_rf_4cat     <- predict(rf_coh_model_best, data = rf_coh_test, 
                            type = "response")$predictions

# Avaluació

rf_coh_conf_mat_best <- confusionMatrix(factor(rf_coh_pred_best, 
                                               levels = c("1", "2", "3", "4")), 
                                        rf_coh_test[, Dx_4cat], 
                                        mode = "prec_recall")

# F1-score per classe:
rf_f1_classe  <- rf_coh_conf_mat_best$byClass[, "F1"]
rf_f1_classe

# F1-macro
mean(rf_f1_classe, na.rm = TRUE)

# VPP = valor predictiu positiu
rf_coh_conf_mat_best$byClass[,"Precision"]

# Recall
rf_coh_conf_mat_best$byClass[,"Recall"]

# Accuracy
rf_coh_conf_mat_best$overall["Accuracy"]

```
```{r}
# Per la importància de les variables
rf_coh_imp_var <-  ranger(Dx_4cat ~ . ,
                            data = rf_coh_train,
                            num.trees = 500,
                            mtry = 2,
                            min.node.size = 1,
                            class.weights = NULL,
                            probability = TRUE,
                            seed = 123,
                          importance = "impurity")
sort(rf_coh_imp_var$variable.importance, decreasing = TRUE)
```
```{r}
# Visualització de la importància
ggplot(rf_coh_imp_var$variable.importance %>%
  enframe(name = "variable", value = "importance") %>%
  arrange(desc(importance))
  , aes(x = reorder(variable, importance), y = importance)) +
  geom_col(fill = "skyblue") +
  coord_flip() +
  labs(
    title = "Importància de variables diagnòstic multiclasse",
    x = "Variable",
    y = "Importància"
  )
```





## Support Vector Machine (SVM)

Per obtenir el millor rendiment amb les nostres dades amb aquest model, provarem els ajustos dels hiperparàmetres *kernel* (*linear, polynomial i radial*) i *cost*.

```{r}
svm_coh <- copy(cohort)
svm_coh[, Dx_4cat := factor(Dx_4cat)]

# Cjnt. entrenament + test
svm_train <- svm_coh[train_coh,]
svm_test  <- svm_coh[-train_coh]

# Entrenament

svm_coh_kernel  <- c("linear", "polynomial", "radial")
svm_coh_costs   <- c(0.1, 1, 10)
svm_coh_results <- list()

set.seed(123)

for(k in svm_coh_kernel){
  for(c in svm_coh_costs){
    svm_coh_model <- svm(x = svm_train[, !c("Dx_4cat")],
                          y = svm_train$Dx_4cat,
                          kernel = k,
                          cost = c,
                          scale = TRUE)
    svm_coh_pred  <- predict(svm_coh_model, newdata = svm_test[, !c("Dx_4cat")])
    # svm_coh_pred  <- predict(svm_coh_model, newdata = svm_test)
    
    svm_coh_cm    <- confusionMatrix(svm_coh_pred,
                                     svm_test$Dx_4cat,
                                     mode = "prec_recall")
    
    svm_coh_results[[paste(k, c, sep = "_")]] <- data.frame(kernel = k,
                                                          cost = c,
                                             Precisio = svm_coh_cm$byClass[,"Precision"],
                                             Recall   = svm_coh_cm$byClass[,"Recall"],
                                             F1       = svm_coh_cm$byClass[,"F1"],
                                             Accuracy = svm_coh_cm$overall["Accuracy"])
  }
  
}


```

El que té Accuracy més alt és *linear_1*, és a dir, amb kernel=linear i cost=1:

| Classe | Precisió | Recall | F1  | Accuracy |
|--------|----------|--------|-----|----------|
| 1      |  0.5988701        | 0.8060837       |  0.6871961   |     0.5935252     |
| 2      |  0.5974843        |0.5722892        | 0.5846154    |   0.5935252       |
| 3      |  0.5348837        |   0.1965812     |  0.2875000   |    0.5935252      |
| 4      |   NA       |   0.0000000     | NA    |    0.5935252      |

   

Entrenem el model amb el *kernel = linear* i *cost=1*:

```{r}
svm_coh_model_best <- svm(x = svm_train[, !c("Dx_4cat")],
                          y = svm_train$Dx_4cat,
                          kernel = "linear",
                          cost = 1,
                          probability = TRUE,
                          scale = TRUE)
svm_pred           <- predict(svm_coh_model_best, newdata = svm_test[, !c("Dx_4cat")],
                              probability = TRUE)
prob_svm_4cat      <- attr(svm_pred, "probabilities")
svm_cm             <- confusionMatrix(svm_pred,
                                      svm_test$Dx_4cat,
                                      mode = "prec_recall")

svm_cm$byClass[, c("F1", "Precision", "Recall")]
# F1-macro
mean(svm_cm$byClass[, "F1"], na.rm = TRUE)

# Accuracy
svm_cm$overall["Accuracy"]
```




# Resultats pel problema multiclasse

Un cop tenim els resultats per cada model, els posem en comú fent servir el resultat amb millor rendiment que hem trobat en cada cas amb la mètrica *F1-macro*:

```{r}
res_4cat <- data.frame(
  model = c("kNN", "NB", "RF", "SVM", "Baseline"),
  f1macro = c(mean(knn_conf_mat_best$byClass[,"F1"], na.rm = TRUE),
               mean(nb_cm$byClass[, "F1"], na.rm = TRUE),
               mean(rf_f1_classe, na.rm = TRUE),
               mean(svm_cm$byClass[, "F1"], na.rm = TRUE),
               baseline_F1_macro_knn
               )
)
```

```{r, fig.width=10, fig.height=6}
ggplot(res_4cat, aes(x = reorder(model, f1macro), y = f1macro, fill = model)) +
  geom_col(width = 0.6) + 
  geom_text(aes(label = round(f1macro, 3)), vjust = -0.5) +
  theme_minimal() +
  theme(legend.position = "none") +
  labs(
    title = "F1-macro entre models",
    x = "Model",
    y = "F1-macro"
  )
```



Obtenim que el millor resultat és amb el model *Random Forest*. 
