---
title: "ensemble_4cat"
output: html_document
---

# Model ensemble pel problema multiclasse

En aquest capítol ens centrem en obtenir el millor resultat per la mètrica **F1-macro**.
La variable *y_knn_test* és el conjunt test comú per tots els models, per tant, fem servir aquesta variable, independentment del nom. 

## Vot majoritari 

Els millors resultats obtinguts és quan en aquest model hi introduïm com a models base: k-NN, Ranodm Forest i Support Vector Machine. 

```{r, eval = FALSE, include = FALSE}
pred_4cat <- data.frame(
  knn = pred_knn_best,
  nb  = nb_pred,
  rf  = rf_coh_pred_best
  # svm = svm_pred
)

pred_4cat <- as.data.frame(lapply(pred_4cat, function(x)
  factor(x, levels = c("1","2","3","4"))
))

# Aplicar el vot majoritari fila per fila
vot_maj_4cat <- function(x){
  names(sort(table(x), decreasing = TRUE))[1]
}

pred_ens_maj_4cat <- apply(pred_4cat, 1, vot_maj_4cat)
pred_ens_maj_4cat <- factor(pred_ens_maj_4cat, levels = c("1","2","3","4"))
```


```{r, eval = FALSE, include = FALSE}
# Avaluem les prediccions d'ensemble:
cm_maj_4cat <- confusionMatrix(
  pred_ens_maj_4cat,
  factor(y_knn_test, levels = c("1","2","3","4")),
  mode = "prec_recall"
)
# F1 per classe
cm_maj_4cat$byClass[, "F1"]

# F1 macro
mean(cm_maj_4cat$byClass[, "F1"], na.rm = TRUE)

# Precision
cm_maj_4cat$byClass[, "Precision"]

# Recall
cm_maj_4cat$byClass[, "Recall"]

# Accuracy
cm_maj_4cat$overall["Accuracy"]

# Resultats que obtenim amb tots els models:
# > # F1 macro
# > mean(cm_maj_4cat$byClass[, "F1"], na.rm = TRUE)
# [1] 0.5395648
# > # Precision
# > cm_maj_4cat$byClass[, "Precision"]
#  Class: 1  Class: 2  Class: 3  Class: 4 
# 0.5934066 0.6056338 0.6200000        NA 
# > # Accuracy
# > cm_maj_4cat$overall["Accuracy"]
#  Accuracy 
# 0.5989209 
```



```{r}
pred_4cat <- data.frame(
  knn = pred_knn_best,
  # nb  = nb_pred,
  rf  = rf_coh_pred_best,
  svm = svm_pred
)

pred_4cat <- as.data.frame(lapply(pred_4cat, function(x)
  factor(x, levels = c("1","2","3","4"))
))

# Aplicar el vot majoritari fila per fila
vot_maj_4cat <- function(x){
  names(sort(table(x), decreasing = TRUE))[1]
}

pred_ens_maj_4cat <- apply(pred_4cat, 1, vot_maj_4cat)
pred_ens_maj_4cat <- factor(pred_ens_maj_4cat, levels = c("1","2","3","4"))

cm_maj_4cat <- confusionMatrix(
  pred_ens_maj_4cat,
  factor(y_knn_test, levels = c("1","2","3","4")),
  mode = "prec_recall"
)
# F1 per classe
cm_maj_4cat$byClass[, "F1"]

# F1 macro
mean(cm_maj_4cat$byClass[, "F1"], na.rm = TRUE)

# Precision
cm_maj_4cat$byClass[, "Precision"]

# Recall
cm_maj_4cat$byClass[, "Recall"]

# Accuracy
cm_maj_4cat$overall["Accuracy"]
```

```{r, eval = FALSE, include = FALSE}
# > # F1 macro
# > mean(cm_maj_4cat$byClass[, "F1"], na.rm = TRUE)
# [1] 0.545594
# > 
# > # Precision
# > cm_maj_4cat$byClass[, "Precision"]
#  Class: 1  Class: 2  Class: 3  Class: 4 
# 0.5994318 0.6026490 0.6037736        NA 
# > 
# > # Accuracy
# > cm_maj_4cat$overall["Accuracy"]
#  Accuracy 
# 0.6007194 
```



## Promig de probabilitats

Necessitem obtenir les probabilitats de cada classe per cada model de les observacions, de tal manera que per cada model obtenim una matriu de probabilitats de les quatre classes. 

Pel model *k-NN* construïm les probabilitats a través del *nn.index*.

```{r, results='hide'}
nn_index <- attr(pred_knn_best, "nn.index")
k_knn <- ncol(nn_index)   # nombre de veïns utilitzats

# Vector amb les classes reals del train
y_knn_train

# Matriu buida de probabilitats
prob_knn_4cat <- matrix(0, nrow = nrow(nn_index), ncol = 4)
colnames(prob_knn_4cat) <- c("1","2","3","4")

# Omplir probabilitats
for(i in 1:nrow(nn_index)){
  veïns <- nn_index[i, ]
  classes_veins <- y_knn_train[veïns]
  prob_knn_4cat[i, ] <- table(factor(classes_veins, 
                                     levels = c("1","2","3","4"))) / k_knn
}
prob_knn_4cat <- as.data.table(prob_knn_4cat)
```

Per Naive Bayes, Random Forest i Support Vector Machine:
```{r}
prob_nb_4cat <- as.data.table(prob_nb_4cat)
prob_rf_4cat <- as.data.table(prob_rf_4cat)
prob_svm_4cat <- as.data.table(prob_svm_4cat)
```

Calculem la mitjana de les probabilitats dels quatre models base. 
```{r}
prob_ensemble <- (prob_knn_4cat + prob_nb_4cat + prob_rf_4cat + prob_svm_4cat)/4

pred_ensemble <- apply(prob_ensemble, 1, function(x) which.max(x))
pred_ensemble <- factor(pred_ensemble, levels = c("1","2","3","4"))

prob_ens_4cat_cm <- confusionMatrix(pred_ensemble, 
                                    factor(y_knn_test, 
                                           levels = c("1", "2", "3", "4")), 
                                    mode="prec_recall")

```

```{r}
# F1-score per classe:
prob_ens_4cat_f1_classe  <- prob_ens_4cat_cm$byClass[, "F1"]


# F1-macro
mean(prob_ens_4cat_f1_classe, na.rm = TRUE)

# VPP = valor predictiu positiu
prob_ens_4cat_cm$byClass[,"Precision"]

# Recall
prob_ens_4cat_cm$byClass[, "Recall"]


# Accuracy
prob_ens_4cat_cm$overall["Accuracy"]
```

Observem que obtenim millors resultats sútilment si excluim el model SVM.

```{r}
prob_ensemble_WOsvm <- (prob_knn_4cat + prob_nb_4cat + prob_rf_4cat) / 3

pred_ensemble_WOsvm <- apply(prob_ensemble_WOsvm, 1, function(x) which.max(x))
pred_ensemble_WOsvm <- factor(pred_ensemble_WOsvm, levels = c("1","2","3","4"))

prob_WOsvm_ens_4cat_cm <- confusionMatrix(pred_ensemble_WOsvm, 
                                    factor(y_knn_test, 
                                           levels = c("1", "2", "3", "4")), 
                                    mode="prec_recall")

# F1-score per classe:
prob_WOsvm_ens_4cat_f1_classe  <- prob_WOsvm_ens_4cat_cm$byClass[, "F1"]
# F1-macro
mean(prob_WOsvm_ens_4cat_f1_classe, na.rm = TRUE)
# VPP = valor predictiu positiu
prob_WOsvm_ens_4cat_cm$byClass[,"Precision"]
# Recall
prob_WOsvm_ens_4cat_cm$byClass[,"Recall"]
# Accuracy
prob_WOsvm_ens_4cat_cm$overall["Accuracy"]
```

## Stacking 

En aquest apartat fem l'ensemble utilitzant el mètode *Stacking*. La metodologia és entrenar varis models (k-NN, Naive Bayes, Random Forest i Support Vector Machine) i usar un meta-model per aprendre a combinar-los. Per això, generem 5 folds per generar les prediccions. 

```{r}
y_train_4cat <- factor(y_knn_train, levels = c("1", "2", "3", "4"))
y_test_4cat  <- factor(y_knn_test, levels = c("1", "2", "3", "4"))

folds_4cat   <- createFolds(y_train_4cat, k = 5) 
```

### k-NN 4cat ensemble

Creem el vector de les prediccions OOF per cada model. Comencem amb el veïns pròxims prenent $k=9$, ja que anteriorment hem vist que és l'òptim. 

```{r}
oof_knn_4cat <- factor(rep(NA, length(y_train_4cat)),
                       levels = levels(y_train_4cat))
for(i in seq_along(folds_4cat)){
  idx <- folds_4cat[[i]]
  x_knn_train_4cat_fold <- x_knn_train[-idx,]
  y_knn_train_4cat_fold <- y_train_4cat[-idx]
  
  x_knn_4cat_valid_fold <- x_knn_train[idx,]
  
  pred_knn_4cat_fold    <- knn(train = x_knn_train_4cat_fold,
                               test  = x_knn_4cat_valid_fold,
                               cl    = y_knn_train_4cat_fold,
                               k     = 9)
  oof_knn_4cat[idx] <- pred_knn_4cat_fold
}
```
Fem les prediccions sobre el test:

```{r}
knn_stack_best_4cat <- knn(train = x_knn_train,
                           test  = x_knn_test,
                           cl    = y_train_4cat,
                           k     = 9)
```

### Naive Bayes 4cat ensemble

Generem les prediccions OOF del Naive Bayes.

```{r}
oof_nb_4cat <- factor(rep(NA, length(y_train_4cat)), 
                      levels = levels(y_train_4cat))

for(i in seq_along(folds_4cat)){
  idx <- folds_4cat[[i]]
  
  x_nb_train_4cat_fold <- nb_train[-idx, ..vars_pred_coh]
  y_nb_train_4cat_fold <- y_train_4cat[-idx]
  
  x_nb_4cat_valid_fold <- nb_train[idx, ..vars_pred_coh]
  
  nb_fold_model_4cat   <- naiveBayes(x = x_nb_train_4cat_fold,
                                     y = y_nb_train_4cat_fold,
                                     laplace = 1)
  
  pred_nb_4cat_fold    <- predict(nb_fold_model_4cat,
                                  newdata = x_nb_4cat_valid_fold)
  
  oof_nb_4cat[idx]     <- pred_nb_4cat_fold
}
```
Prediccions del Naive Bayes sobre el test.
```{r}
nb_stack_best_4cat <- naiveBayes(Dx_4cat ~ .,
                                 data = nb_train,
                                 laplace = 1)
pred_nb_test_4cat  <- predict(nb_stack_best_4cat, 
                              newdata = nb_test)
```


### Random Forest 4cat ensemble

Generem les prediccions OOF del Random Forest amb els hiperparàmetres òptims (num.trees = 500, mtry = 2, min.node.size = 1 i class.weights = NULL). 

```{r}
oof_rf_4cat <- factor(rep(NA, length(y_train_4cat)),
                       levels = levels(y_train_4cat))

for(i in seq_along(folds_4cat)){
  idx <- folds_4cat[[i]]
  
  x_rf_train_4cat_fold <- rf_coh_train[-idx, ..vars_pred_coh]
  y_rf_train_4cat_fold <- y_train_4cat[-idx]
  
  x_rf_4cat_valid_fold <- rf_coh_train[idx, ..vars_pred_coh]
  
  rf_fold_model_4cat   <- ranger(Dx_4cat ~ .,
                                 data = data.frame(
                                   Dx_4cat = y_knn_train_4cat_fold,
                                   x_knn_train_4cat_fold),
                                 num.trees = 500,
                                 mtry = 2,
                                 min.node.size = 1,
                                 class.weights = NULL,
                                 seed = 123
  )
  
  pred_rf_4cat_fold <- predict(rf_fold_model_4cat, 
                               data = x_rf_4cat_valid_fold)$predictions
  
  oof_rf_4cat[idx] <- pred_rf_4cat_fold
}
```
Prediccions del Random Forest sobre el test.

```{r}
rf_stack_best_4cat <- ranger(Dx_4cat ~ ., 
                             data = rf_coh_train,
                             num.trees = 500,
                             mtry = 2,
                             min.node.size = 1,
                             class.weights = NULL,
                             seed = 123)
# Prediccions òptimes
pred_rf_test_4cat <- predict(rf_stack_best_4cat,
                             data = rf_coh_test)$predictions
```


### Support Vector Machine 4cat ensemble

Generem les prediccions OOF del Support Vector Machine amb els hiperparàemtres òptims (kernel = "linear" i cost = 1):
```{r}
oof_svm_4cat <- factor(rep(NA, length(y_train_4cat)),
                       levels = levels(y_train_4cat))
for(i in seq_along(folds_4cat)){
  idx <- folds_4cat[[i]]
  # TRAIN dins del train
  x_svm_train_4cat_fold <- svm_train[-idx, ..vars_pred_coh]
  y_svm_train_4cat_fold <- y_train_4cat[-idx]
  # Validació dins del train
  x_svm_4cat_valid_fold <- svm_train[idx, ..vars_pred_coh]
  # Entrenament del SVM amb els millors hiperparàmetres
  svm_fold_model_4cat   <- svm(x = x_svm_train_4cat_fold,
                               y = y_svm_train_4cat_fold,
                               kernel = "linear",
                               cost = 1,
                               sclae = TRUE,
                               probability = TRUE)
  # Predicció OOF
  pred_svm_test_4cat <- predict(svm_fold_model_4cat,
                                newdata = x_svm_4cat_valid_fold)
  oof_svm_4cat[idx] <- pred_svm_test_4cat
}
```
Prediccions del SVM sobre el TEST.
```{r}
svm_stack_best_4cat <- svm(x = svm_train[, ..vars_pred_coh],
                           y = y_train_4cat,
                           kernel = "linear",
                           cost = 1,
                           probability = TRUE,
                           scale = TRUE)
pred_svm_test_4cat <- predict(svm_stack_best_4cat,
                              newdata = svm_test[, ..vars_pred_coh])
```

## Meta-model 

Creem el meta-model amb els 4 models base.

```{r}
# Train del meta-model
stack_train_4cat <- data.frame(
  knn = factor(oof_knn_4cat, levels = c("1", "2", "3", "4")),
  nb  = factor(oof_nb_4cat, levels = levels(y_train_4cat)),
  rf  = oof_rf_4cat,
  svm = factor(oof_svm_4cat, levels = levels(y_train_4cat)),
  y   = y_train_4cat
)

# Test del meta-model
stack_test_4cat <- data.frame(
  knn = factor(pred_knn_best, levels = levels(y_train_4cat)),
  nb  = factor(pred_nb_test_4cat, levels = levels(y_train_4cat)),
  rf  = factor(colnames(prob_rf_4cat)[max.col(prob_rf_4cat)], 
               levels = levels(y_train_4cat)),
  svm = factor(pred_svm_test_4cat, levels = levels(y_train_4cat))
)
```

Entrenem el meta-model amb Random Forest.

```{r}
meta_model_4cat <- randomForest(y ~ .,
                                data = stack_train_4cat,
                                ntree = 500)
pred_final_4cat <- predict(meta_model_4cat, stack_test_4cat)
```

Avaluació.
```{r}
stack_cm_4cat <- confusionMatrix(pred_final_4cat,
                                 y_test_4cat,
                                 mode = "prec_recall")


# F1-score per classe:
stack_f1_classe  <- stack_cm_4cat$byClass[, "F1"]
stack_f1_classe

# F1-macro
mean(stack_f1_classe, na.rm = TRUE)

# VPP = valor predictiu positiu
stack_cm_4cat$byClass[,"Precision"]

# Recall
stack_cm_4cat$byClass[,"Recall"]

# Accuracy
stack_cm_4cat$overall["Accuracy"]
```
```{r, eval=FALSE, include = FALSE}
# > # F1-score per classe:
# > stack_f1_classe  <- stack_cm_4cat$byClass[, "F1"]
# > stack_f1_classe
#  Class: 1  Class: 2  Class: 3  Class: 4 
# 0.6928328 0.6047904 0.3736264        NA 
# > 
# > # F1-macro
# > mean(stack_f1_classe, na.rm = TRUE)
# [1] 0.5570832
# > 
# > # VPP = valor predictiu positiu
# > stack_cm_4cat$byClass[,"Precision"]
#  Class: 1  Class: 2  Class: 3  Class: 4 
# 0.6284830 0.6011905 0.5230769        NA 
# > 
# > 
# > # Accuracy
# > stack_cm_4cat$overall["Accuracy"]
#  Accuracy 
# 0.6079137
```



## Resultats pel problema multiclasse

Un cop tenim els resultats per cada model, els posem en comú fent servir el resultat amb millor rendiment que hem trobat en cada cas amb la mètrica *F1-macro*:

```{r, include = FALSE}
res_ensembl_4cat <- data.frame(
  model = c("vot majoritari", "promig probabilitats", "stacking"),
  f1macro = c(mean(cm_maj_4cat$byClass[, "F1"], na.rm = TRUE),
              mean(prob_WOsvm_ens_4cat_f1_classe, na.rm = TRUE),
              mean(stack_f1_classe, na.rm = TRUE)
              )
)
```

```{r, fig.width=10, fig.height=6, echo = FALSE}
ggplot(res_ensembl_4cat, aes(x = reorder(model, f1macro), y = f1macro, fill = model)) +
  geom_col(width = 0.6) + 
  geom_text(aes(label = round(f1macro, 3)), vjust = -0.5) +
  theme_minimal() +
  theme(legend.position = "none") +
  labs(
    title = "F1-macro entre models",
    x = "Model",
    y = "F1-macro"
  )
```



Obtenim que el millor resultat és amb el model *stacking* i, a més, és superior que el resultat trobat del millor model individual.

