---
title: "Prepdata2cat"
output: html_document
---

# Preparació de les dades pel problema binari

Per preparar les dades per fer l'anàlisi de dues classes, ens nodrim de la preparació de dades que s'ha fet anteriorment per les 4 classes i creem una nova variable *Dx_2cat* que deriva de la variable *Dx_4cat* del nostre conjunt de dades *cohort*, on distingim si el pacient té el diagnòstic d'ictus isquèmic LVO o no.

```{r}
data   <- copy(cohort)
# Dx_2cat on 1 és LVO i 0 no LVO
data[, Dx_2cat := as.integer(Dx_4cat == 1)]
data[, .N, by = Dx_4cat]
data[, .N, by = Dx_2cat]

vars_pred_data <- copy(vars_pred_coh)
```

```{r}
# Balanceig
nrow(data[Dx_2cat==1])/nrow(data)*100 
nrow(data[Dx_2cat==0])/nrow(data)*100      
```

Veiem que les nostres dades queden balancejades. Ara ja estem en disposició d'aplicar els models. Farem servir la mateixa partició per crear els conjunts de dades d'entrenament i de test que hem utilitzat per l'estudi de la variable objectiu de 4 classes.

Afegim més informació al data per tal de fer una descriptiva del dataset final.

```{r}
data12 <- copy(cohort12)
data12[, Dx_2cat := as.integer(Dx_4cat == 1)]
data12[, .N, by = Dx_4cat]
data12[, .N, by = Dx_2cat]

data12[, Dx_2cat := factor(Dx_2cat, levels = c("0", "1"))]
```

```{r}
desc_resp_2cat <- createTable(compareGroups(~ Dx_2cat, data = data12))
desc_resp_2cat$descr[,1]
desc_clas_2cat <- createTable(compareGroups(Dx_2cat ~ . - dataset - Dx_4cat, data = data12), show.p.overall = FALSE)
desc_data_2cat <- createTable(compareGroups(dataset ~ . - Dx_4cat, data = data12), show.p.overall = FALSE)
```


## Escala RACE, la nostra línia de referència

La nostra línia de referència és el càlcul de les dades que tenim del rendiment de l'escala RACE aplicades a les nostres observacions. Ho fem a travès del càlcul de les dades que tenim i declarant al diagnòstic LVO com a classe positiva. Anem a veure-ho:

```{r}
race_data <- copy(data)
race_data[, RACE_LVO := as.integer(ESCALA_RACE >= 5)]
race_data[, RACE_LVO := factor(RACE_LVO, levels = c(0,1))]
race_data[, Dx_2cat := factor(Dx_2cat, levels = c(0,1))]
race_cm  <- confusionMatrix(race_data$RACE_LVO, 
                            race_data$Dx_2cat, 
                            mode = "prec_recall", 
                            positive = "1")
race_cm$byClass[c("F1", "Precision", "Recall")]
race_cm$overall["Accuracy"] 
```

# Aplicació models al problema binari

## k-NN, veïns pròxims

Per ajustar aquest model normalitzem les variables i provem si l'anàlisis de components principals (PCA) ens ajuda a millorar el rendiment. També en tots els casos escollim el paràmetre *k* més òptim.

```{r, fig.width=10, fig.height=6}
knn_data <- copy(data)
knn_2cat_y <- knn_data$Dx_2cat
knn_data <- knn_data[, .SD, .SDcols = vars_pred_data]
data.table::setDT(knn_data)

normalize  <- function(x){
  return( (x - min(x)) / (max(x) - min(x)) )
}

vars_pred_norm_knn_2cat <- c("EDAT", "ESCALA_RACE", "TAS", "TAD", "GLIC", 
                             "diff_hora_seg","Hora_sin", "Hora_cos")
knn_data[, (vars_pred_norm_knn_2cat) := lapply(.SD, normalize), 
         .SDcols = vars_pred_norm_knn_2cat ]
knn_2cat_x <- copy(knn_data)

# Cjnt. entrenament
x_knn_2cat_train <- knn_2cat_x[train_coh,]
y_knn_2cat_train <- knn_2cat_y[train_coh]

# Cjnt. test
x_knn_2cat_test  <- knn_2cat_x[-train_coh,]
y_knn_2cat_test  <- knn_2cat_y[-train_coh]

acc_knn_2cat        <- c()
k <- seq(1, 21, by = 2)
j <- 1
resultats_knn_2cat  <- list()
resultat_knn_2cat_acc <- list()
for(i in k) {
  set.seed(123)
  pred_opt_knn_2cat <- knn(train = x_knn_2cat_train, 
                           test = x_knn_2cat_test, 
                           cl = y_knn_2cat_train, 
                           k = i)
  cm_knn_2cat <- confusionMatrix(pred_opt_knn_2cat, as.factor(y_knn_2cat_test),
                                 mode = "prec_recall", positive = "1")
  acc_knn_2cat[j] <- cm_knn_2cat$overall["Accuracy"]
  resultat_knn_2cat_acc[[paste("k=", i)]] <- acc_knn_2cat[j]
  macro_F1_knn_2cat <- mean(cm_knn_2cat$byClass["F1"], na.rm = TRUE)
  resultats_knn_2cat[[paste0("k=", i)]] <- macro_F1_knn_2cat
  j <- j+1
}

plot(k, acc_knn_2cat, type = "b", col = "blue", xlab = "k", ylab = "Accuracy")   
plot(k, resultats_knn_2cat, type = "b", col = "blue", xlab = "k", ylab = "F1-macro")

# Si triem el millor per Accuracy:
names(resultat_knn_2cat_acc)[which.max(unlist(resultat_knn_2cat_acc))] 
max(unlist(resultat_knn_2cat_acc))
set.seed(123)
pred_knn_best_2cat <- knn(train = x_knn_2cat_train, test = x_knn_2cat_test, 
                          cl = y_knn_2cat_train, k = 21, prob = TRUE)
knn_conf_mat_best_2cat <- confusionMatrix(pred_knn_best_2cat, 
                                          as.factor(y_knn_2cat_test), 
                                          mode = "prec_recall", positive = "1")


# F1 | VPP = valor predictiu positiu | Recall
knn_conf_mat_best_2cat$byClass[c("F1", "Precision", "Recall")]

# Accuracy
knn_conf_mat_best_2cat$overall["Accuracy"]
```

Ara provem fent ús de la PCA seguint el mateix procés, amb el mateix conjunt d'entrenament i de test, a veure quins resultats trobem.

```{r}
pca_knn_2cat <- prcomp(x_knn_2cat_train, center = TRUE, scale. = TRUE) 
```

Veiem quanta variància explica cada component.

```{r}
summary(pca_knn_2cat)
screeplot(pca_knn_2cat, type = "lines")
```

Escollim les components principals que tenen més variància acumulada, que expliquin un 80%.

```{r}
var_acum_knn <- summary(pca_knn_2cat)$importance[3,]
which(var_acum_knn >= 0.80) 
```

Observem que a partir la PC9 ja n'obtenim el 80% i si només prenem 3 components principals en tenim un 40%. Primer mirem amb 9 components principals, on reduïm una mica la dimensionalitat del nostre problema.

```{r}
num_comp_knn_2cat <- 9
x_knn_2cat_pca_train <- data.frame(pca_knn_2cat$x[,1:num_comp_knn_2cat])

# transformem el test usant PCA entrenat
x_knn_2cat_pca_test <- data.frame(predict(pca_knn_2cat, newdata = x_knn_2cat_test)
                                  [, 1:num_comp_knn_2cat])
```

Entrenem el model:

```{r, fig.width=10, fig.height=6}
acc_knn_2cat_pca <- c()
k <- seq(1, 21, by = 2)
j <- 1
resultats_knn_2cat_pca <- list()
resultats_knn_2cat_pca_acc <- list()
for(i in k) {
  set.seed(123)
  pred_opt_knn_2cat_pca <- knn(train = x_knn_2cat_pca_train, test = x_knn_2cat_pca_test, cl = y_knn_2cat_train, k = i)
  cm_knn_2cat_pca <- confusionMatrix(pred_opt_knn_2cat_pca, as.factor(y_knn_2cat_test), mode = "prec_recall", positive = "1")
  acc_knn_2cat_pca[j] <- cm_knn_2cat_pca$overall["Accuracy"]
  resultats_knn_2cat_pca_acc[[paste0("k=", i)]] <- acc_knn_2cat_pca[j]
  macro_F1_knn_2cat_pca <- mean(cm_knn_2cat_pca$byClass["F1"], na.rm = TRUE)
  resultats_knn_2cat_pca[[paste0("k=", i)]] <- macro_F1_knn_2cat_pca
  j <- j+1
}

plot(k, acc_knn_2cat_pca, type = "b", col = "blue", xlab = "k", ylab = "Accuracy")   
plot(k, resultats_knn_2cat_pca, type = "b", col = "blue", xlab = "k", ylab = "F1-macro")
```

Veiem com queden els resultats triant el valor $k=15$ com a òptim.

```{r}
# Si triem el millor per Accuracy:
names(resultats_knn_2cat_pca_acc)[which.max(unlist(resultats_knn_2cat_pca_acc))] 
max(unlist(resultats_knn_2cat_pca_acc))

set.seed(123)
pred_knn_2cat_pca_best <- knn(train = x_knn_2cat_pca_train, 
                              test = x_knn_2cat_pca_test, 
                              cl = y_knn_2cat_train, 
                              k = 15)

# Avaluem el model
knn_2cat_pca_conf_mat_best <- confusionMatrix(pred_knn_2cat_pca_best, 
                                              as.factor(y_knn_2cat_test), 
                                              mode = "prec_recall", 
                                              positive = "1")
knn_2cat_pca_conf_mat_best


# F1 | VPP | Recall
knn_2cat_pca_conf_mat_best$byClass[c("F1", "Precision", "Recall")]

# Accuracy
knn_2cat_pca_conf_mat_best$overall["Accuracy"]
```

Ara, provem prenent només les 3 primeres components principals, que representen un 40%.

```{r, fig.width=10, fig.height=6}
num_comp_knn3_2cat <- 3
x_knn_2cat_pca3_train <- data.frame(pca_knn_2cat$x[,1:num_comp_knn3_2cat])

# transformem el test usant PCA entrenat
x_knn_2cat_pca3_test <- data.frame(predict(pca_knn_2cat, newdata = x_knn_2cat_test)
                                   [, 1:num_comp_knn3_2cat])

acc_knn_2cat_pca3 <- c()
k <- seq(1, 21, by = 2)
j <- 1
resultats_knn_2cat_pca3 <- list()
resultats_knn_2cat_pca3_acc <- list()
for(i in k) {
  set.seed(123)
  pred_opt_knn_2cat_pca3 <- knn(train = x_knn_2cat_pca3_train, test = x_knn_2cat_pca3_test, 
                                cl = y_knn_2cat_train, k = i)
  cm_knn_2cat_pca3 <- confusionMatrix(pred_opt_knn_2cat_pca3, 
                                      as.factor(y_knn_2cat_test), 
                                      mode = "prec_recall", positive = "1")
  acc_knn_2cat_pca3[j] <- cm_knn_2cat_pca3$overall["Accuracy"]
  resultats_knn_2cat_pca3_acc[[paste0("k=", i)]] <- acc_knn_2cat_pca3[j]
  macro_F1_knn_2cat_pca3 <- mean(cm_knn_2cat_pca3$byClass["F1"], na.rm = TRUE)
  resultats_knn_2cat_pca3[[paste0("k=", i)]] <- macro_F1_knn_2cat_pca3
  j <- j+1
}

plot(k, acc_knn_2cat_pca3, type = "b", col = "blue", xlab = "k", ylab = "Accuracy")   
plot(k, resultats_knn_2cat_pca3, type = "b", col = "blue", xlab = "k", ylab = "F1-macro")

# Si triem el millor per Accuracy:
names(resultats_knn_2cat_pca3_acc)[which.max(unlist(resultats_knn_2cat_pca3_acc))] 
max(unlist(resultats_knn_2cat_pca3_acc))

```

Veiem com queden els resutlats finals amb el valor k òptim, 7.

```{r}
set.seed(123)
pred_knn_2cat_pca3_best <- knn(train = x_knn_2cat_pca3_train, 
                               test = x_knn_2cat_pca3_test, 
                               cl = y_knn_2cat_train, k = 7)


knn_2cat_pca3_conf_mat_best <- confusionMatrix(pred_knn_2cat_pca3_best, 
                                               as.factor(y_knn_2cat_test), 
                                               mode = "prec_recall", 
                                               positive = "1")



knn_2cat_pca3_conf_mat_best$byClass[c("F1", "Precision", "Recall")]

# Accuracy
knn_2cat_pca3_conf_mat_best$overall["Accuracy"]
```

Amb aquests resultats observem que al escollir les variables predictores més influents i evitar-ne les més correlacionades, no ha ajudat a millorar-ne el rendiment. Per tant, obtenim uns millors resultats aplicant *knn* únicament.

## Naive Bayes

Per aquest model únicament tenim en compte que les probabilitats no afectin si són 0, de maenra que dins de la funció *naiveBayes()* utilitzem el paràmetre $laplace = 1$. Vegem-ho:

```{r}
nb_data <- copy(data)
nb_data_y <- factor(nb_data[, Dx_2cat])
nb_data_x <- nb_data[, .SD, .SDcols = vars_pred_data]

# Cjnt. entrenament
nb_data_train_x <- nb_data_x[train_coh,]
nb_data_train_y <- nb_data_y[train_coh]
# Cjnt. test
nb_data_test_x  <- nb_data_x[-train_coh,]
nb_data_test_y  <- nb_data_y[-train_coh]

nb_data_model   <- naiveBayes(x = nb_data_train_x,
                              y = nb_data_train_y,
                              laplace = 1)

nb_data_pred   <- predict(nb_data_model, newdata = nb_data_test_x)
nb_data_prob   <- predict(nb_data_model, newdata = nb_data_test_x, type = "raw")

nb_data_cm     <- confusionMatrix(factor(nb_data_pred, levels = c("0", "1")), 
                                  factor(nb_data_test_y, levels = c("0", "1")), 
                                  mode = "prec_recall",
                                  positive = "1")


nb_data_cm$byClass[c("F1", "Precision", "Recall")]
# Accuracy
nb_data_cm$overall["Accuracy"]   
```

Obtenim una precisió del 0.64.

## Random Forest

Per tal d'aconseguir el millor rendiment per aquest model, ajustem els hiperparàmetres *mtry* i *nodesize*. A més, com que tenim les dades balancejades, en aquí no ens fa falta ponderar-les tal com hem fet amb el problema de 4 classes a la variable objectiu, i per això utilitzem *randomForest()*.

```{r}
rf_data <- copy(data)
rf_data_y <- factor(rf_data[, Dx_2cat])
rf_data_x <- rf_data[, .SD, .SDcols = vars_pred_data]

rf_data_train_x <- rf_data_x[train_coh,]
rf_data_train_y  <- rf_data_y[train_coh]

rf_data_test_x  <- rf_data_x[-train_coh,]
rf_data_test_y  <- rf_data_y[-train_coh]

rf_data_results    <- list()
rf_data_nodes      <- c(1,3,5,15)
rf_data_mtry       <- c(2,4,6)
rf_acc_best        <- -Inf
rf_data_model_best <- NULL


set.seed(123)
for(m in rf_data_mtry){
  for(n in rf_data_nodes){
    rf_data_model  <- randomForest( x = rf_data_train_x,
                                    y = rf_data_train_y,
                                    ntree = 500,
                                    mtry = m,
                                    nodesize = n)
    rf_data_pred   <- predict(rf_data_model, rf_data_test_x)
    rf_data_prob   <- predict(rf_data_model, rf_data_test_x, type = "prob")
    
    rf_data_cm     <- confusionMatrix(factor(rf_data_pred, levels = c("0", "1")),
                                      factor(rf_data_test_y, levels = c("0", "1")),
                                      mode = "prec_recall",
                                      positive = "1")
    acc <- rf_data_cm$overall["Accuracy"]
    rf_data_results[[paste(m,n, sep = "_")]] <- data.frame(mtry = m,
                                                           nodesize = n,
                                            Precision = rf_data_cm$byClass["Precision"],
                                            Recall   = rf_data_cm$byClass["Recall"],
                                            F1       = rf_data_cm$byClass["F1"],
                                            Accuracy = acc)
    if(acc > rf_acc_best){
      rf_acc_best <- acc
      rf_data_model_best <- rf_data_model
      rf_data_pred_best  <- rf_data_pred
      rf_2cat_prob_best  <- rf_data_prob
      rf_data_cm_best    <- rf_data_cm

    }
  }
}
```

| mtry | nodesize | Precision | Recall | F1  | Accuracy |
|------|----------|-----------|--------|-----|----------|
|  4    |    15      |    0.6969697       | 0.5247148       |  0.5986985   |  0.6672662        |

Ens quedem amb aquells resultats que tinguin *Accuracy* més alt.

```{r, include = FALSE}
# F1 | VPP = valor predictiu positiu | Recall
rf_data_cm_best$byClass[c("F1", "Precision", "Recall")]

# Accuracy
rf_data_cm_best$overall["Accuracy"]
```

Fem la visualització de les variables de nivell de més importància
```{r}
ggplot(importance(rf_data_model_best) %>%
  enframe(name = "variable", value = "importance") %>%
  arrange(desc(importance))
  , aes(x = reorder(variable, importance), y = importance)) +
  geom_col(fill = "skyblue") +
  coord_flip() +
  labs(
    title = "Importància de variables diagnòstic binari",
    x = "Variable",
    y = "Importància"
  )
```


## Support Vector Machine (SVM)

Per obtenir el millor rendiment amb les nostres dades amb aquest model, provarem els ajustos dels hiperparàmetres *kernel* (*linear, polynomial i radial*) i *cost*.

```{r}
svm_data <- copy(data)
svm_data_y <- factor(svm_data[, Dx_2cat])
svm_data_x <- svm_data[, .SD, .SDcols = vars_pred_data]

# Cjnt. entrenament
svm_data_train_x <- svm_data_x[train_coh,]
svm_data_train_y <- svm_data_y[train_coh]

# Cjnt. test
svm_data_test_x  <- svm_data_x[-train_coh,]
svm_data_test_y  <- svm_data_y[-train_coh]

svm_data_kernel  <- c("linear", "polynomial", "radial")
svm_data_costs   <- c(0.1, 1, 10)
svm_data_results <- list()
svm_acc_best        <- -Inf
svm_data_model_best <- NULL

set.seed(123)

for(k in svm_data_kernel){
  for(c in svm_data_costs){
    svm_data_model <- svm(x = svm_data_train_x,
                          y = svm_data_train_y,
                          kernel = k,
                          cost = c,
                          scale = TRUE,
                          probability = TRUE)
    svm_data_pred  <- predict(svm_data_model, newdata = svm_data_test_x)
    svm_data_prob  <- attr(predict(svm_data_model, newdata = svm_data_test_x, 
                                   probability = TRUE), "probabilities")

    
    svm_data_cm    <- confusionMatrix(factor(svm_data_pred, levels = c("0", "1")),
                                      factor(svm_data_test_y, levels = c("0", "1")),
                                      mode = "prec_recall",
                                      positive = "1")
    acc <- svm_data_cm$overall["Accuracy"]
    svm_data_results[[paste(k, c, sep = "_")]] <- data.frame(kernel = k,
                                                             cost = c,
                                            Precisio = svm_data_cm$byClass["Precision"],
                                            Recall   = svm_data_cm$byClass["Recall"],
                                            F1       = svm_data_cm$byClass["F1"],
                                            Accuracy = acc)
    if(acc > svm_acc_best){
      svm_acc_best <- acc
      svm_data_model_best <- svm_data_model
      svm_data_pred_best  <- svm_data_pred
      svm_data_prob_best  <- svm_data_prob
      svm_data_cm_best    <- svm_data_cm

    }
  }
  
}
```

```{r, include = FALSE}
# F1 | VPP = valor predictiu positiu | Recall
svm_data_cm_best$byClass[c("F1", "Precision", "Recall")]

# Accuracy
svm_data_cm_best$overall["Accuracy"]
```

Altra vegada, n'observem l'*Accuracy* més alt per tal de comparar-ne els resultats.

| kernel | cost | Precisio | Recall    | F1        | Accuracy  |
|--------|------|----------|-----------|-----------|-----------|
| linear | 1    | 0.654321 | 0.6045627 | 0.6284585 | 0.6618705 |

# Resultats pel problema binari

Un cop tenim els resultats per cada model, els posem en comú fent servir el resultat amb millor rendiment que hem trobat en cada cas amb la mètrica *Accuracy*:

```{r}
res_bin <- data.frame(
  model = c("kNN", "NB", "RF", "SVM", "RACE"),
  accuracy = c(as.numeric(knn_conf_mat_best_2cat$overall["Accuracy"]),
               as.numeric(nb_data_cm$overall["Accuracy"]),
               0.6672662,
               0.6618705,
               as.numeric(race_cm$overall["Accuracy"] )
               )
)
```
```{r, fig.width=10, fig.height=6}
ggplot(res_bin, aes(x = reorder(model, accuracy), y = accuracy, fill = model)) +
  geom_col(width = 0.6) + 
  geom_text(aes(label = round(accuracy, 3)), vjust = -0.5) +
  theme_minimal() +
  theme(legend.position = "none") +
  labs(
    title = "Accuracy entre models",
    x = "Model",
    y = "Accuracy"
  )
```

```{r, include = FALSE}
# ggplot(res_bin, aes(x = accuracy, y = reorder(model, accuracy))) +
#   geom_point(size = 4, color = "steelblue") +
#   geom_segment(aes(x = 0, xend = accuracy, y = model, yend = model),
#                color = "grey70") +
#   theme_minimal() +
#   labs(
#     title = "Accuracy entre models",
#     x = "Accuracy",
#     y = "Model"
#   )
```

Obtenim que el millor resultat és amb el model *Random Forest* i, a més, en qualsevol model provat obtenim rendiments superiors als diagnòstics de l'escala RACE. 