---
title: "ensemble_2cat"
author: "Xènia Castellà"
date: "2026-04-18"
output: html_document
---

# Model ensemble pel problema binari

En aquest apartat farem ús de variables construïdes amb els anàlisis anteriors i el nostre objectiu és millorar la mètrica **Accuracy**.

## Vot majoritari

Creem primer de tot una taula on tenim per cada observació del conjunt test, si cada model ha encertat o no. Aquesta taula ens ajudarà a veure si hi ha correlació d'errors entre models. 


```{r}
pred_2cat <- data.frame(
  test = y_knn_2cat_test,
  knn  = as.numeric(as.character(pred_knn_best_2cat)),
  nb   = nb_data_pred,
  rf   = as.numeric(as.character(rf_data_pred_best)),
  svm  = as.numeric(as.character(svm_data_pred_best))
)

pred_2cat <- as.data.frame(lapply(pred_2cat, 
                                  function(x) factor(x, levels = c("0", "1"))))

# Vot majoritari
vot_maj_2cat <- function(x){
  if(sum(x == "1") >= sum(x == "0")) "1" else "0"
}

# Fer les prediccions d'ensemble
pred_ens_maj_2cat <- apply(pred_2cat[2:5], 1, vot_maj_2cat)
pred_ens_maj_2cat <- factor(pred_ens_maj_2cat, levels = c("0","1"))


```

Avaluem les prediccions d'ensemble:

```{r}
ens_2cat_cm <- confusionMatrix(
  pred_ens_maj_2cat,
  pred_2cat[,"test"],
  mode = "prec_recall",
  positive = "1"
)

ens_2cat_cm$byClass[c("Precision","Recall","F1")]
ens_2cat_cm$overall["Accuracy"]

```
Fent el mateix anàlisi només comparant 2 o 3 models, només hi ha una lleugera millora amb l'accuracy = 0.6906 quan s'utilitzen els models k-NN i Random Forest:

```{r}
confusionMatrix(factor(apply(pred_2cat[, c("knn", "rf")], 1, vot_maj_2cat), 
                       levels = c("0", "1")), pred_2cat[, "test"], 
                mode = "prec_recall", positive = "1")
```

## Promig de probabilitats

Prenem les probabilitats de classe 1 de cada model per fer-ne el promig i d'aquesta manera decidirem la classe final, aquella que tingui una probabilitat més alta. 

Pel model *knn* és necessasri convertir les probabilitats que siguin de la classe 1. Per la resta de models calculem les probabilitats de la classe 0 i 1. 

```{r}
knn_2cat_prob <- attr(pred_knn_best_2cat, "prob")
knn_2cat_prob <- ifelse(pred_knn_best_2cat == "1", knn_2cat_prob,
                        1-knn_2cat_prob)
nb_2cat_prob  <- nb_data_prob[, "1"]
rf_2cat_prob  <- rf_2cat_prob_best[, "1"]
svm_2cat_prob <- svm_data_prob_best[, "1"]
```




```{r}
prob_2cat <- data.frame(
  knn = knn_2cat_prob,
  nb = nb_2cat_prob,
  rf = rf_2cat_prob,
  svm = svm_2cat_prob
)
prob_2cat_mean <- rowMeans(prob_2cat)

# Convertir probabilitats a classes (llindar 0.5)
pred_ens_prob_2cat <- ifelse(prob_2cat_mean >= 0.5, "1", "0")
pred_ens_prob_2cat <- factor(pred_ens_prob_2cat, levels = c("0","1"))
# Matriu de confusió i mètriques
ens_2cat_prob_cm <- confusionMatrix(
  pred_ens_prob_2cat,
  pred_2cat$test,
  mode = "prec_recall",
  positive = "1"
)

ens_2cat_prob_cm$byClass[c("Precision","Recall","F1")]
ens_2cat_prob_cm$overall["Accuracy"]

```
Veiem que no estem millorant massa els resultats, de fet, el mètode del vot majoritari té millors resultats. Anem a veure si podem modificar el llindar perquè sigui més òptim pels nostres resultats del promig de probabilitats.

```{r}
prob_llind_2cat <- seq(0.01, 0.99, by = 0.01)
prob_2cat_results <- data.frame()

for(t in prob_llind_2cat){
  prob_llind_2cat_pred <- factor(ifelse(prob_2cat_mean >= t, "1", "0"), 
                                 levels = c("0","1"))
  prob_llind_2cat_cm <- confusionMatrix(prob_llind_2cat_pred, 
                                        factor(y_knn_2cat_test, 
                                               levels = c("0","1")),
                                        mode = "prec_recall", positive = "1")
  prob_2cat_results <- rbind(prob_2cat_results, data.frame(
    llindar   = t,
    Precision = prob_llind_2cat_cm$byClass["Precision"],
    Recall    = prob_llind_2cat_cm$byClass["Recall"],
    F1        = prob_llind_2cat_cm$byClass["F1"],
    Accuracy  = prob_llind_2cat_cm$overall["Accuracy"]
  ))
}

# Millor llindar per Accuracy
prob_2cat_results[which.max(prob_2cat_results$Accuracy), ]

```
Observem que el llindar per seleccionar la classe 1 és 0.52, que és quan l'Accuracy és major. Tot i així no arribem al del vot majortiari. Aquest fet ja era d'esperar, ja que els nostres models no destaquen per tenir un rendiment alt i per tant, l'ensemble no pot superar-los gaire. 

Com que no veiem un clar model que distorsioni les dades, detectarem outliers i així no els tindrem en compte per fer el càlcul de la mitjana de les probabilitats. 

Per obtenir-ho, calculem la mediana de les 4 probabilitats i calcularem la desviació absoluta respecte la mediana. Si cap valor és llunyà, llavors farem servir els 4 models per calcular-ne la predicció final, si no, exclourem aquell outlier. 

```{r}
robust_mean_2cat <- function(x, k = 2){
  med <- median(x)
  mad_val <- mad(x, constant = 1)
  
  # si la MAD és 0 (totes iguals), fem mean normal
  if(mad_val == 0){
    return(mean(x))
  }
  
  # filtrem valors que no siguin outliers
  keep <- abs(x - med) <= k * mad_val
  
  # si tots són outliers (cas extrem), fem mean normal
  if(sum(keep) == 0){
    return(mean(x))
  }
  
  mean(x[keep])
}

prob_2cat_robust <- apply(prob_2cat, 1, robust_mean_2cat)

pred_2cat_robust <- factor(ifelse(prob_2cat_robust >= 0.5, "1", "0"), 
                           levels = c("0","1"))

cm_robust_2cat <- confusionMatrix(
  pred_2cat_robust,
  factor(y_knn_2cat_test, levels = c("0","1")),
  mode = "prec_recall",
  positive = "1"
)



```
Analitzem el llindar òptim:
```{r}
robust_2cat_results <- data.frame()

for(t in prob_llind_2cat){
  prob_rob_llind_2cat_pred <- factor(ifelse(prob_2cat_robust >= t, "1", "0"), 
                                     levels = c("0","1"))
  
  rob_2cat_cm <- confusionMatrix(
    prob_rob_llind_2cat_pred,
    factor(y_knn_2cat_test, levels = c("0","1")),
    mode = "prec_recall",
    positive = "1"
  )
  
  robust_2cat_results <- rbind(
    robust_2cat_results,
    data.frame(
      llindar   = t,
      Precision = rob_2cat_cm$byClass["Precision"],
      Recall    = rob_2cat_cm$byClass["Recall"],
      F1        = rob_2cat_cm$byClass["F1"],
      Accuracy  = rob_2cat_cm$overall["Accuracy"]
    )
  )
}

robust_2cat_results[which.max(robust_2cat_results$Accuracy), ]


```
Hem trobat que per un llindar de 0.44 per definir la classe 1, l'Accuracy ha augmentat lleugerament, i aproximadament és 70%. 

## Stacking

En aquest apartat fem l'ensemble utilitzant el mètode *Stacking*. La metodologia és entrenar varis models (k-NN, Naive Bayes, Random Forest i Support Vector Machine) i usar un meta-model per aprendre a combinar-los. Per això, generem 5 folds per generar les prediccions. 

```{r}
set.seed(123)

y_train_2cat <- factor(y_knn_2cat_train, levels = c(0,1))
y_test_2cat  <- factor(y_knn_2cat_test, levels = c(0,1))

folds_2cat <- createFolds(y_train_2cat, k = 5)
```

### k-NN 2cat ensemble

Generem les prediccions OOF per k-NN, per k = 21 òptim, que hem vist anteriorment. 

```{r}
oof_knn    <- factor(rep(NA, length(y_train_2cat)),levels = c(0,1))

for (i in seq_along(folds_2cat)) {
  idx <- folds_2cat[[i]]
  
  x_knn_train_2cat_fold <- x_knn_2cat_train[-idx,]
  y_knn_train_2cat_fold <- y_train_2cat[-idx]

  x_knn_2cat_valid_fold <- x_knn_2cat_train[idx,]
  
  # Predicció del fold amb el k = 21 òptim
  pred_knn_2cat_fold <- knn(
    train = x_knn_train_2cat_fold,
    test  = x_knn_2cat_valid_fold,
    cl    = y_knn_train_2cat_fold,
    k     = 21
  )
  
  oof_knn[idx] <- pred_knn_2cat_fold
}
```


### Naive Bayes 2cat ensemble

Generem les prediccions OOF del Naive Bayes.
```{r}
oof_nb <- factor(rep(NA, length(y_train_2cat)),levels = c(0,1))
for(i in seq_along(folds_2cat)){
  idx <- folds_2cat[[i]]
  # TRAIN dins del train
  x_nb_train_2cat_fold <- nb_data_train_x[-idx,]
  y_nb_train_2cat_fold <- nb_data_train_y[-idx]
  # Validació dins del trian
  x_nb_2cat_valid_fold <- nb_data_train_x[idx,]
  # Entrenem NB
  nb_fold_model_2cat <- naiveBayes(x = x_nb_train_2cat_fold,
                                   y = y_nb_train_2cat_fold,
                                   laplace = 1)
  # Predicció OOF
  pred_nb_2cat_fold <- predict(nb_fold_model_2cat,
                               newdata = x_nb_2cat_valid_fold)
  oof_nb[idx]  <- pred_nb_2cat_fold
}
```
Prediccions del Naive Bayes sobre el test.
```{r}
pred_nb_test_2cat <- predict(nb_data_model,
                             newdata = nb_data_test_x)
```


### Random Forest 2cat ensemble

Generem les prediccions OOF del Random Forest amb ntree = 500, mtry = 4 i nodesize = 15, com a hiperparàmetres òptims que hem trobat en els anteriors anàlisis. 

```{r}
oof_rf    <- factor(rep(NA, length(y_train_2cat)),levels = c(0,1))

for (i in seq_along(folds_2cat)) {
  idx <- folds_2cat[[i]]
  
  x_rf_train_2cat_fold <- rf_data_train_x[-idx,]
  y_rf_train_2cat_fold <- y_train_2cat[-idx]

  x_rf_2cat_valid_fold <- rf_data_train_x[idx,]
  
  #Entrenament RF en aquest fold
  rf_fold_model_2cat <- randomForest(
    x = x_rf_train_2cat_fold,
    y = y_rf_train_2cat_fold,
    ntree = 500,
    mtry = 4,
    nodesize = 15
  )
  
  # Predicció del fold
  pred_rf_2cat_fold <- predict(rf_fold_model_2cat,
                              x_rf_2cat_valid_fold)
  
  oof_rf[idx] <- pred_rf_2cat_fold
}
```
Prediccions test del Random Forest.
```{r}
rf_final_model_2cat <- randomForest(x = rf_data_train_x,
                                    y = y_train_2cat,
                                    ntree = 500,
                                    mtry = 4,
                                    nodesize = 15)
pred_rf_test_2cat   <- predict(rf_final_model_2cat, rf_data_test_x)
pred_rf_test_2cat   <- factor(pred_rf_test_2cat, levels = c("0", "1"))
```

### Support Vector Machine 2cat ensemble

Generem l'OOF del SVM prenent com a hiperparàmetres els mateixos que hem trobat amb els anàlisis anteriors com a òptims (kernel = "linear" i cost = 1).
```{r}
oof_svm  <- factor(rep(NA, length(y_train_2cat)),levels = c(0,1))
for(i in seq_along(folds_2cat)){
  x_svm_train_2cat_fold <- svm_data_train_x[-idx,]
  y_svm_train_2cat_fold <- svm_data_train_y[-idx]
  
  x_svm_2cat_valid_fold <- svm_data_train_x[idx,]
  
  svm_fold_model_2cat   <- svm(x = x_svm_train_2cat_fold,
                               y = y_svm_train_2cat_fold,
                               kernel = "linear",
                               cost = 1,
                               scale = TRUE,
                               probability = TRUE)
  # Predicció OOF
  pred_svm_2cat_fold <- predict(svm_fold_model_2cat,
                                newdata = x_svm_2cat_valid_fold)
  oof_svm[idx] <- pred_svm_2cat_fold
}
```
Prediccions del SVM sobre el test.
```{r}
svm_final_model <-svm(x = svm_data_train_x,
                      y = svm_data_train_y,
                      kernel = "linear",
                      cost = 1,
                      probability = TRUE,
                      scale = TRUE)
pred_svm_test_2cat <- predict(svm_final_model,
                              newdata = svm_data_test_x)
```


### Meta-model

Construim els conjunts de dades per al meta-model. 

```{r}
# Train del meta-model
stack_train_2cat <- data.frame(
  knn = factor(oof_knn, levels = c("0", "1")),
  nb  = factor(oof_nb, levels = c("0", "1")),
  rf  = factor(oof_rf, levels = c("0", "1")),
  svm = factor(oof_svm, levels = c("0", "1")),
  y   = y_train_2cat
)

# Test del meta-model
test_stack_2cat <- data.frame(
  knn = factor(pred_knn_best_2cat, levels = c("0", "1")),
  nb  = factor(pred_nb_test_2cat,  levels = c("0", "1")),
  rf  = factor(pred_rf_test_2cat,  levels = c("0", "1")),
  svm = factor(pred_svm_test_2cat, levels = c("0", "1"))
)
```
Entrenem el meta-model i com que és una classificació binària fem ús de la regressió logística.

```{r}
meta_model_2cat <- glm(y ~ knn+rf+nb+svm, data = stack_train_2cat,
                       family = binomial)
```

Fem les prediccions finals sobre el test calculant les probabilitats per tal de poder-hi aplicar el llindar òptim. 
```{r}
prob_final_2cat <- predict(meta_model_2cat, test_stack_2cat, type = "response")
```



Ajustem el llindar de les probabilitats per decidir la classe per maximitzar l'accuracy.

```{r}
# Probabilitats del meta-model sobre el train (OOF), per buscar el millor llindar
prob_oof_2cat <- predict(meta_model_2cat, stack_train_2cat, type = "response")

llind_2cat <- seq(0,1, by = 0.01)
stack_res_2cat <- data.frame()

for(t in llind_2cat){
  pred_t <- factor(ifelse(prob_oof_2cat >= t, "1", "0"),
                   levels = c("0", "1"))
  cm_2cat_t <- confusionMatrix(
    factor(pred_t, levels = c("0", "1")),
    factor(y_train_2cat, levels = c("0", "1")),
    mode = "prec_recall",
    positive = "1"
  )
  stack_res_2cat <- rbind(
    stack_res_2cat,
    data.frame(llindar   = t,
               Precision = cm_2cat_t$byClass["Precision"],
               Recall    = cm_2cat_t$byClass["Recall"],
               F1        = cm_2cat_t$byClass["F1"],
               Accuracy  = cm_2cat_t$overall["Accuracy"])
  )
}

# Millor llindar per Accuracy

pred_stack_best_2cat  <- stack_res_2cat[which.max(stack_res_2cat$Accuracy),]
llind_stack_best_2cat <- pred_stack_best_2cat$llindar

pred_final_2cat <- factor(ifelse(prob_final_2cat >= llind_stack_best_2cat,
                                 "1", "0"),
                          levels = c("0", "1"))

confusionMatrix(factor(pred_final_2cat, levels = c("0", "1")),
                factor(y_test_2cat, levels = c("0", "1")),
                mode = "prec_recall",
                positive = "1")
pred_stack_best_2cat
```

Obtenim que optimitzant el llindar, l'Accuracy és 0.7259. 

## Resultats pel problema binari

Un cop tenim els resultats per cada model, els posem en comú fent servir el resultat amb millor rendiment que hem trobat en cada cas amb la mètrica *Accuracy*:

```{r, include = FALSE}
res_ensembl_bin <- data.frame(
  model = c("vot majoritari", "promig probabilitats", "stacking"),
  accuracy = c(confusionMatrix(factor(apply(pred_2cat[, c("knn", "rf")], 1, vot_maj_2cat), 
                       levels = c("0", "1")), pred_2cat[, "test"], 
               mode = "prec_recall", positive = "1")$overall["Accuracy"],
              robust_2cat_results[which.max(robust_2cat_results$Accuracy), ]$Accuracy,
              pred_stack_best_2cat$Accuracy
              )
)
```

```{r, fig.width=10, fig.height=6, echo = FALSE}
ggplot(res_ensembl_bin, aes(x = reorder(model, accuracy), y = accuracy, fill = model)) +
  geom_col(width = 0.6) + 
  geom_text(aes(label = round(accuracy, 3)), vjust = -0.5) +
  theme_minimal() +
  theme(legend.position = "none") +
  labs(
    title = "Accuracy entre models",
    x = "Model",
    y = "Accuracy"
  )
```

Obtenim que el millor resultat és amb el model *Stacking* i, a més, és superior que el resultat trobat del millor model individual.